# 对赌问题

提问人：zhs7403 时间：2015-08-01 21:09:30
A拟上新三板，引入PE， 2 年后，A母公司无对价对赌给PE2%股权（因为A业绩没有达标），问：A母公司如何会计处理，权益交易dr资本公积 cr 长投 还是作为 2 年内按照公允价值变动且计入当期损益金融负债处理，然后给付的时候DR 公允价值变动且计入当期损益金融负债 cr 长投？理由是什么呢

回答人：chenyiwei
个别报表层面如你所述：作为 2 年内按照公允价值变动且计入当期损益金融负债处理，然后给付的时候DR 公允价值变动且计入当期损益金融负债 cr 长投。个别报表层面不体现为权益性交易。 合并报表层面：首先在引入PE到履行对赌义务这段时间内，对授予少数股东的这部分对赌权益应确认为以公允价值计量且其变动计入当期损益的负债处理，直到按对赌协议无对价转移股权之前，将该负债的金额调整到该 2 ％股权的当日公允价值。其次，在履行对赌协议约定的无偿转让股权义务时，以该部分股权的当日公允价值作为转让款，在合并报表层面按不丧失控制权的部分转让子公司股权的权益性交易原则处理，合并报表层面调整资本公积的金额＝该部分股权的当日公允价值（相当于转让价款）－该部分股权对应的子公司净资产于转让日对应的净资产账面价值份额。

提问人：zhs7403 时间：2015-08-02 08:47:57
陈老师，合并层面我理解您的意思是还是正常合并，但和个别一样，保留这个公允价值变动且计入当期损益金融负债，每年底重新计量，差额进损益，同时在丧失百分之 2 股权时候和占有净资产对价比较，差额权益性交易？如果是，合并如此处理依据是什么？

回答人：chenyiwei
这个问题同时适用金融工具准则和合并报表准则，一方面将对赌义务相关负债作为以公允价值计量且其变动计入损益的金融负债；另一方面在负债到期结算时，按不丧失控制权前提下处置子公司进行合并报表处理。

提问人：zengfengxia 时间：2015-08-11 16:52:12
请教陈版，这种情况事实上并不属于企业合并，为何采用企业合并中或有对价的处理方式而不是采用或有事项准则的处理方式？

回答人：chenyiwei
对该母公司而言，授予少数股东的对赌义务具有衍生工具的性质，即价值取决于子公司未来业绩，无初始净投资且在未来某一日期结算。虽然子公司业绩与双方有一定关联，但对双方而言都不是可以控制的因素。

提问人：zengfengxia 时间：2015-08-14 14:29:21
谢谢陈版，根据讲解 2010 第 361 页对衍生工具的定义中提及“变量为非金融变量的，该变量与合同的任一方不存在特定关系”这个案例中，对赌义务涉及的变量是子公司的未来业绩，属于非金融变量，且与合同双方存在特定关系，从这个角度来看，认定为衍生工具的理由是否充分？ 若可以认定为衍生工具，是不是企业合并中或有对价也可以理解为投资方对被投资方发行的一项衍生工具？

回答人：chenyiwei
企业合并中的或有对价虽然以公允价值计量，但有一部分可能并不符合衍生工具的定义。IFRS 3的结论基础部分的相关内容如下：
BC353 For reasons similar to those discussed in the context of contingent liabilities (paragraphs BC232 and BC243), the boards concluded that the revised standards must address subsequent accounting for contingent consideration. For consistency with the accounting for other obligations that require an entity to deliver its equity shares, the boards concluded that obligations for contingent payments that are classified as equity should not be remeasured after the acquisition date. BC354 The boards observed that many obligations for contingent consideration that qualify for classification as liabilities meet the definition of derivative instruments in IAS 39 or SFAS 133. To improve transparency in reporting particular instruments, the boards concluded that all contracts that would otherwise be within the scope of those standards (if not issued in a business combination) should be subject to their requirements if issued in a business combination. Therefore, the boards decided to eliminate their respective provisions (paragraph 2(f) of IAS 39 and paragraph 11(c) of SFAS 133) that excluded contingent consideration in a business combination from the scope of those standards. Accordingly, liabilities for payments of contingent consideration that are subject to the requirements of IAS 39 or SFAS 133 would subsequently be measured at fair value at the end of each reporting period, with changes in fair value recognised in accordance with whichever of those standards an entity applies in its financial statements. BC355 In considering the subsequent accounting for contingent payments that are liabilities but are not derivatives, the boards concluded that, in concept, all liabilities for contingent payments should be accounted for similarly. Therefore, liabilities for contingent payments that are not derivative instruments should also be remeasured at fair value after the acquisition date. The boards concluded that applying those provisions would faithfully represent the fair value of the liability for the contingent payment of consideration that remains a liability until settled. BC356 The boards also considered whether subsequent changes in the fair values of liabilities for contingent consideration should be reflected as adjustments to the consideration transferred in the business combination (usually in goodwill). Some respondents to the 2005 Exposure Draft favoured that alternative because they thought that changes in the fair value of contingent consideration effectively resolve differing views of the acquirer and the former owners of the acquiree about the acquisition-date fair value of the acquiree. The boards acknowledged that a conclusive determination at the acquisition date of the fair value of a liability for contingent consideration might not be practicable in the limited circumstances in which particular information is not available at that date. As discussed in more detail in paragraphs BC390–BC400, the boards decided that the revised standards should provide for provisional measurement of the fair value of assets acquired or liabilities assumed or incurred, including liabilities for contingent payments, in those circumstances.